臺灣高等法院刑事判決　　　　　　　　　　　　　　九十一年度上訴字第四九三號
　　上　訴　人　乙○○
　　即　被　告
右上訴人因違反毒品危害防制條例案件，不服臺灣臺北地方法院九十年度訴字第一一
六三號，中華民國九十一年一月十八日第一審判決（起訴案號：臺灣臺北地方法院檢
察署九十年度偵字第一四三六二號），提起上訴，本院判決如左：
    主      文
原判決撤銷。
乙○○轉讓第一級毒品，累犯，處有期徒刑壹年陸月。
轉讓第一級毒品所得新臺幣陸仟伍佰元沒收，如全部或一部不能沒收時，以其財產抵
償之。
    事      實
一、乙○○前於民國八十二年間，因違反肅清煙毒條例案件，經臺灣臺北地方法院判
    處有期徒刑三年六月，再經本院駁回上訴確定，嗣於八十三年九月十八日假釋，
    縮刑期滿日期為八十五年十二月五日，嗣於假釋期間又違反肅清煙毒條例案件，
    經臺灣臺北地方法院判處有期徒刑三年八月確定，前開假釋因而經撤銷，二案件
  經接續執行，於八十七年七月三日假釋，於九十年六月二十三日假釋期滿，未撤
    銷假釋而執行完畢。詎仍不知悔改，於九十年六月二十九日十五時許，適甲○○
    （另案強制戒治）尋覓第一級毒品海洛因以供吸用，遂以電話向住於臺北市○○
    路一百五十巷二十號二樓之乙○○詢問，乙○○乃表示願將其原以新臺幣（下同
    ）六千五百元購入供己吸用（吸用毒品行為另案強制戒治）之海洛因（淨重一‧
    四七公克），以同一價格轉讓予甲○○，並約定甲○○抵達其住處附近後，再以
    電話聯絡，嗣於同日下午四時三十分許，經甲○○與乙○○第二次聯絡並約定在
    臺北市○○路一八０巷口見面，於乙○○在該處所交付海洛因並收取六千五百元
    時，適有臺北市政府警察局大同分局警員張津華等人於該處所執行勤務，發現上
    情而當場查獲，並自甲○○身上扣得乙○○所轉讓之海洛因，及自乙○○身上扣
    得因轉讓海洛因所得之六千五百元。
二、案經臺北市政府警察局大同分局報告臺灣臺北地方法院檢察署檢察官偵查起訴。
    理      由
一、訊之被告乙○○固坦承於右揭時地交付海洛因予甲○○及收取六千五百元之事實
    ，然矢口否認有任何轉讓第一級毒品海洛因之意圖，並以扣案海洛因係渠受甲○
    ○之託，向綽號「小胖」之不詳姓名者以六千五百元購買，再交付甲○○云云置
    辯。惟查：
    (一)被告確於右揭時地交付海洛因予甲○○，並向甲○○收取六千五百元之事實，
      除據被告迭於警訊、偵審中坦承不諱，且據證人甲○○及員警張津華於偵查中
      證述明確，且員警在甲○○身上所查獲之物品，確為第一級毒品海洛因（淨重
      一‧四七公克），有法務部調查局鑑定通知書在卷可憑，並有海洛因及在被告
      身上所查獲之六千五百元扣案可稽。
    (二)本件被告交付海洛因之原由，查係緣於甲○○向被告詢問能否幫渠購得海洛因
      ，被告遂應允將其所持有之海洛因讓與甲○○，業據證人甲○○於警訊中證稱
      「我於本日十五時許，打乙○○的行動電話想向他購買海洛因，乙○○跟我
      說，他身上剛好有貨，叫我到他家附近再打電話給他，約於十六時二十分許，
      打電話給他，約在永吉路上某變電所前（永吉路一八０巷）‧‧‧。」（偵查
      卷第十二頁），被告於警訊中亦供稱「於本日十五時許，甲○○打我的行動
      電話叫幫他購買海洛因，我跟甲○○說我身上剛好有一些海洛因，可以先拿給
      他，甲○○說到了我家附近會再打電話給我，復於十六時二十分許，甲○○打
      電話給我，雙方約在永吉路一八０巷口‧‧‧。」（偵查卷第九頁），且據證
      人即製作筆錄之員警張津華於原審具結證稱被告之警訊筆錄確係基於自由意識
      所為無誤（原審卷第六九頁），是核被告與證人甲○○就右揭海洛因原係被告
      所有，嗣因甲○○於該日下午三時許委請代為購買海洛因，乃將之轉讓予甲○
      ○之供述，確屬一致。
    (三)被告嗣自檢察官訊問時起即改稱受甲○○之託，遂利用渠向「小胖」購買海洛
      因吸用之機會，除自行購入一包之外，另幫助甲○○購買一包，且證人甲○○
      自原審起，亦改稱渠請被告與小胖聯絡云云。然查，被告於原審受理檢察官聲
      請羈押案件時供稱「甲○○打電話給我，要我幫他買，我說我有朋友小胖打電
      話給我，問我要不要買海洛因，我當天下午一點以六千五百元去買海洛因，買
      到後我沒有自己用，直接轉交給甲○○。」（聲羈卷第五頁），在原審則供稱
      「甲○○要找小胖買海洛因，小胖不賣給他，甲○○就找我找小胖買，我就帶
      甲○○找小胖買，等買好之後警察就來了，是甲○○自行買，我只是帶著小胖
      買海洛因。」（原審卷第二七頁）、「是證人甲○○打電話給我，我才跟小胖
      拿給我，我拿二包，沒有使用，我沒有從中拿少許吸用。」（原審卷第四七頁
      ）、「（證人甲○○當日打了多少次電話）二次，相隔一、二個鐘頭，第二次
      證人打電話給我約過了十多分鐘時候，後來約二分鐘以後警察就來了。」、「
      第一次證人打電話沒多久，我就打電話給小胖，我拿了二包，一包放在家裡，
      一包轉交給證人。」（原審卷第五二頁），嗣於本院調查時則改稱「我向小胖
      拿的，在一百八十巷公園，我拿毒品後我在那邊等，沒多久甲○○就來了，我
      向小胖拿二包毒品，一包給甲○○，另一包在家裡。」（本院卷第二九頁），
      核被告就甲○○是否曾經出面向小胖購買海洛因、接獲甲○○與小胖電話先後
      順序及向小胖所購海洛因數量及之供述，前後並不一致，而證人甲○○於檢察
      官偵訊時亦陳稱「（你叫乙○○幫忙買，他要去向誰拿）我不知道。」（偵查
      卷第八十頁），益足徵甲○○並不知被告自小胖處取得海洛因之情事，況甲○
      ○係初次向被告取得海洛因，此為被告與證人甲○○迭於警訊、偵審中供陳明
      確，衡諸事理，被告自無信賴甲○○將依約前往，而先行墊款六千五百元購入
      海洛因之可能，是則被告所為因甲○○以電話洽詢取得海洛因事宜，適渠欲向
      小胖購買，始幫助甲○○取得海洛因之辯解，並不足採。再查，甲○○係於當
      日下午三時許以電話與被告聯絡，業為證人甲○○於警訊、偵查及原審指明（
      偵查卷第十二、八十頁，原審卷第四九頁），而被告於原審則供稱「當日約下
      午一點多跟小胖拿貨。」、「我是下午一點多鐘左右買的。」（原審卷第五一
      、五二頁），核諸被告向小胖取得海洛因之時間，早於甲○○第一次以電話與
      渠聯絡時間之事實，則被告顯非受甲○○之託而代向小胖購買海洛因，彰彰甚
      明，其上開辯解與證人甲○○嗣後所為委請被告代為購買海洛因之證詞，分屬
      卸責或迴護之詞，均不足採為有利於被告認定之依據。
    (四)被告於交付海洛因後，雖向甲○○收取六千五百元，然據被告於警訊、偵審中
      歷次供述，均指稱渠係以六千五百元購入該海洛因，此外復無其他任何積極證
      據足資證明被告以低於六千五百元之價格購入海洛因藉此營利之情事；又警訊
      筆錄固記載被告供稱渠於取得海洛因之後，曾由其中抽取部分吸用，再以原購
      入價格出售（偵查卷第九頁反面第一行至第四行），然被告嗣自檢察官訊問時
      起，均堅決否認有此行為，而經原審勘驗警訊錄音帶結果，並無該段內容聲音
      ，有原審筆錄在卷可稽（原審卷第七十頁），是則警訊筆錄該段記載，自不得
      援為不利於被告認定之證據；至於依甲○○陳述，渠欲購買半分（約一‧八公
      克）之海洛因，而被告所交付之海洛因經鑑定結果，重量僅為一‧四七公克，
      二者重量容有不符，然核二重量相距甚微，已非常人所能直接判斷，且證人甲
      ○○於偵查中亦陳稱一般購買毒品時均有重量不足之情形（偵查卷第七九頁反
      面），是亦難執該重量不符之事實，遽行推測被告有販賣營利之行為；況查，
      被告確有吸用海洛因行為，有台北市立療養院尿液檢驗報告書影本在卷可憑（
      偵查卷第一００頁），是足認右揭海洛因原係被告為供自己吸用而持有，嗣於
      九十年六月二十九日十五時許接獲甲○○電話後，始起意讓與甲○○。
    綜右事證，被告所為否認具有轉讓海洛因意圖之辯解，核屬卸責之詞，並不足採
    信，被告右揭犯罪行為，已經證明，應依法論科。
二、按海洛因屬毒品危害防制條例所規定之第一級毒品，核被告右揭行為，係犯毒品
    危害防制條例第八條第一項轉讓第一級毒品罪（檢察官於起訴書雖記載係犯同條
    例第四條第一項販賣第一級毒品罪，然已於原審時當庭變更為轉讓第一級毒品罪
    【原審卷第八七頁】），被告自九十年六月二十九日十五時起與甲○○合意轉讓
    時起至交付時止持有海洛因，查屬轉讓海洛因之低度行為，為高度之轉讓行為吸
    收，不另論罪。又被告於八十二年間，因違反肅清煙毒條例案件，經臺灣臺北地
    方法院判處有期徒刑三年六月，再經本院駁回上訴確定，嗣於八十三年九月十八
    日假釋，縮刑期滿日期為八十五年十二月五日，嗣於假釋期間又違反肅清煙毒條
    例案件，經臺灣臺北地方法院判處有期徒刑三年八月確定，前開假釋因而經撤銷
    ，二案件經接續執行，於八十七年七月三日假釋，於九十年六月二十三日假釋期
    滿，未撤銷假釋而執行完畢，有臺灣高等法院檢察署刑案紀錄簡覆表附卷可稽，
    被告於有期徒刑執行完畢五年內再犯本件有期徒刑以上之罪，應依累犯規定，加
    重其刑。
三、原審法院認被告轉讓第一級毒品行為，事證明確，而予論罪科刑，固非全屬無見
    。惟查，被告係於九十年六月二十九日十五時許，於電話中應允將其原持有之海
    洛因轉讓甲○○，原審未就被告及證人甲○○所為證述予以詳查，遽認被告係於
  接獲甲○○電話後，始於該日十六時向小胖購入海洛因，致關於被告究係自何時
    起本於轉讓之意思而持有扣案海洛因之認定與事實不符，被告否認具有轉讓意圖
    而提起上訴，固無理由，然原審判決既有上開可議，自應由本院將原審判決撤銷
    並予以改判。爰審酌被告品行、犯罪動機、目的、手段、所生危害及犯罪後態度
    等一切情狀，量處如主文第二項所示之刑。扣案現金六千五元，查為被告轉讓海
    洛因所得之物，依毒品危害防制條例第十九條第一項規定宣告沒收，如全部或一
    部不能沒收時，以其財產抵償之。另扣案之海洛因一包，雖為違禁物，但已由被
    告交予甲○○持有始為警查獲，自應由甲○○施用海洛因案件宣告沒收銷燬之，
    附此敘明。
據上論斷，應依刑事訴訟法第三百六十九條第一項前段、第三百六十四條、第二百九
十九條第一項前段，毒品危害防制條例第八條第一項、第十九條第一項，刑法第十一
條前段、第四十七條判決如主文。
本案經檢察官呂光華到庭執行職務
中    華    民    國      九十一      年      三      月     二十六     日
                            臺灣高等法院刑事第十九庭
                                審判長法  官  許  國  宏
                                      法  官  洪  光  燦
                                      法  官  林  勤  純
右正本證明與原本無異。
如不服本判決應於收受送達後十日內向本院提出上訴書狀，未附理由時應於提起上訴
後十日內補具上訴理由書狀（均應按他造人數提出繕本）。
                                      書記官  葉  瑩  庭
中    華    民    國      九十一      年      三      月     二十八     日
附錄本案論罪科刑法條：
毒品危害防制條例第八條第一項
轉讓第一級毒品者，處一年以上七年以下有期徒刑，得併科新臺幣一百萬元以下罰金
。
